【裁判字號】    95,交訴,58
【裁判日期】    950915
【裁判案由】    肇事遺棄罪等
【裁判全文】
臺灣桃園地方法院刑事判決              95年度交訴字第58號
公  訴  人  臺灣桃園地方法院檢察署檢察官
被      告  甲○○
                      號
上列被告因肇事遺棄罪等案件，經檢察官提起公訴（95年度偵字
第163 號），嗣於本院準備程序進行中，被告就被訴事實為有罪
之陳述，經本院合議庭裁定由受命法官獨任進行簡式審判程序，
本院判決如下：
    主  文
甲○○因過失致人於死，處有期徒刑柒月；又駕駛動力交通工具
肇事，致人死亡而逃逸，處有期徒刑柒月。應執行有期徒刑壹年
貳月。
    事  實
一、甲○○於民國94年12月3 日下午5 時5 分許，駕駛車牌號碼
    為HI-0847 號自小客車，沿桃園縣中壢市○○路○段由西向
    東往龍岡圓環方向行駛，行經龍岡路二段82號前，本應注意
    汽車行駛時，駕駛人應注意車前狀況及兩車併行之間隔，隨
    時採取必要安全措施，而依當時天候晴、夜間有照明、柏油
    路面乾燥、無缺陷、無障疑物、視距良好等情況，並無不能
    注意之情事，竟疏未注意車前狀況及兩車併行之間隔貿然直
    行而超車，致其所駕駛自小客車右後車身不慎擦撞同向由劉
    文賢所騎乘之車牌號碼HVW- 900號重型機車左後車身，致劉
    文賢因而人身倒地，受有外傷性顱內出血之傷害。詎甲○○
    停車查看後，見駕車肇事致人死傷，明知劉文賢倒地受傷，
    不僅未協助劉文賢就醫或報警，另行基於肇事逃逸之犯意，
    將自小客車駛離現場前方後停車下車查看後，隨即棄車徒步
    逃離現場。嗣劉文賢經路人報警送長庚紀念醫院林口分院急
    救後，延至94年12月4 日上午10時9 分許不治死亡，經警循
    線於94年12月4 日晚間10時許，在甲○○位於桃園縣大溪鎮
    美華里10鄰7-2 號居處查獲，始查悉上情。
二、案經桃園縣政府警察局中壢分局報請臺灣桃園地方法院檢察
    署檢察官相驗後偵查起訴。
    理  由
一、本件被告甲○○所犯係死刑、無期徒刑、最輕本刑為3 年以
    上有期徒刑以外之罪，其於準備程序中就被訴事實為有罪之
    陳述，經本院告知簡式審判程序之旨，並聽取公訴人及被告
    之意見後，合議庭裁定由受命法官獨任進行簡式審判程序，
    合先敘明。
二、上揭犯罪事實，迭據被告甲○○於警詢、檢察官偵查時及本
    院審理時均坦承不諱，核與被害人劉文賢之弟乙○○指訴劉
    文賢因車禍受傷不治死亡之情節相符，並經證人董寶忠、江
    玉雙、游春香於警詢時證述明確，且有道路交通事故現場圖
    、道路交通事故調查報告表(一)(二)、證人董寶忠於警詢指認被
    告之照片、長庚紀念醫院林口分院診斷證明書各1 份、劉文
    賢死亡現場照片12張在卷可稽。而被害人劉文賢確因本件車
    禍導致受有外傷性顱內出血之傷害，經送醫急救後，仍因上
    開傷勢不治死亡等情，亦經臺灣桃園地方法院檢察署檢察官
    會同法醫師相驗屬實，並製有相驗筆錄、相驗屍體證明書、
    驗斷書各1 份及相驗照片4 幀在卷可稽。按汽車行駛時，駕
    駛人應注意車前狀況及兩車併行之間隔，並隨時採取必要之
    安全措施，交通安全規則第94條第第3 項定有明文。被告本
    應注意遵守上開規定，且於事故當時為天候晴、夜間有照明
    、柏油路面乾燥、無缺陷、無障疑物、視距良好等情況，有
    交通事故調查報告表(一)在卷可稽，並無不能注意之情事，被
    告竟疏未注意車前狀況及兩車併行間隔，仍貿然超車，以致
    煞避不及，而撞擊被害人劉文賢所騎駛之機車，肇致本件車
    禍發生，其駕駛行為顯有過失，而其過失行為，復與被害人
    之死亡間，具有相當因果關係。再者，觀諸被告肇事後，其
    所駕駛之前揭自小客車之前保險桿有凹陷情形；被害人機車
    支離破碎、零件散落在地等情（參見上開車禍現場相片、
    HI-0847 號自小客車車損相片、HVW-900 號機車車損相片）
    ，可見其撞擊力道非輕，足認被告駕車肇事當時應明知已撞
    到人並致人受傷或死亡，卻未扶助傷者就醫或報警處理，且
    下車查看後，隨即逃離現場等情，業據證人董寶忠、江玉雙
    於警詢時證述明確。綜上所述，足徵被告首揭自白確與事實
    相符，本件事證已臻明確，被告之犯行堪予認定，應依法論
    科。
三、按95年7月1日生效施行之刑法第2條第1項規定「行為後法律
    有變更者，適用行為時之法律。但行為後之法律有利於行為
    人者，適用最有利於行為人之法律」，本件被告行為後，刑
    法施行法第1 條之1 及刑法第276 條、第33條、第51條業於
    95年7 月1 日修正生效施行，經查：
（一）修正前刑法第276 條第1 項所規定之罰金本刑，依罰金罰
      鍰提高標準條例第1 條前段之規定，提高10倍後為銀元2
      萬元以下，換算為新臺幣後，為新臺幣6 萬元以下。修正
      後同法條所規定之罰金本刑，依刑法施行法第1 條之1 之
      規定，變更其單位為新臺幣並提高30倍後為新臺幣6 萬元
      以下。是比較新舊法之結果，舊法（即行為時法）並非不
      利於被告。
（二）修正前刑法第33條第5 款規定罰金為銀元1 元以上，換算
      為新臺幣後，為新臺幣3 元以上。修正後同條款則規定「
      罰金：新臺幣1 千元以上，以百元計算之。」。是比較新
      舊法之結果，舊法（即行為時法）有利於被告。
（三）修正前刑法第51條第5款規定：「數罪併罰，分別宣告其
      罪之刑，宣告多數有期徒刑者，於各刑中之最長期以上，
      各刑合併之刑期以下，定其刑期，但不得逾20年。」。修
      正後同條款則規定「數罪併罰，分別宣告其罪之刑，宣告
      多數有期徒刑者，於各刑中之最長期以上，各刑合併之刑
      期以下，定其刑期。但不得逾30年。」。是比較新舊法之
      結果，舊法（即行為時法）有利於被告。
（四）綜合上開新舊法比較之結果，顯然以舊法（即行為時）有
      利於被告，依前揭刑法第2 條第1 項規定，本件即應適用
      行為時法即95年7 月1 日修正生效施行前之刑法規定，先
      予敘明。
四、核被告所為，係行為時刑法第276 條第1 項之過失致人於死
    罪、行為時刑法第185 條之4 之駕駛動力交通工具肇事，致
    人死亡而逃逸罪。被告所犯前揭2 罪間，犯意各別，行為互
    殊，應予分論併罰。爰審酌被告之品行、智識程度，以及刑
    法增訂第185 條之4 之駕駛動力交通工具肇事，致人死傷而
    逃逸罪係為追求交通安全，並科予駕駛人於肇事後應對被害
    人施以緊急救護措施，防止被害人死傷結果發生或擴大之義
    務，然被告之所為，已嚴重悖離上開法條之立法政策目的，
    犯罪情節匪淺；被告未善盡注意義務，竟疏未注意遵守交通
    規則而肇致本案車禍，被害人因而死亡，其過失程度頗重；
    惟念其犯後坦承犯行，應訊態度良好，然迄未與被害人家屬
    達成民事和解，賠償被害人家屬損失之犯後態度及被害人因
    本件車禍而死亡等一切情狀，分別量處如主文所示之刑，並
    定其應執行之刑，以示懲儆。
據上論斷，應依刑事訴訟法第273條之1第1項、第299條第1項前
段，現行刑法第2 條第1 項前段，行為時刑法第185 條之4 、第
276 條第1 項、第51條第5 款，罰金罰鍰提高標準條例第1 條前
段，判決如主文。
本案經檢察官柯怡如到庭執行職務。
中    華    民    國    95    年    9     月    15    日
                  交通法庭  法  官  陳月雯
以上正本證明與原本無異。
如不服本判決應於收受本判決後10日內向本院提出上訴書狀，其
未敘述上訴理由者，並得於提起上訴後10日內向本院補提理由書
狀(均須按他造當事人之人數附繕本)「切勿逕送上級法院」。
                            書記官  吳瓊英
中    華    民    國    95    年    9     月    18    日
附錄本案論罪科刑法條全文：95年7月1日修正生效施行前
刑法第276條第1項
因過失致人於死者，處2 年以下有期徒刑、拘役或2 千元以下罰
金。
中華民國刑法第185 條之4
駕駛動力交通工具肇事，致人死傷而逃逸者，處6 月以上5 年以
下有期徒刑。


司法院資訊處製作；財團法人民間司法改革基金會備份。
